臺灣新北地方法院刑事判決
110年度金訴字第664號
公  訴  人  臺灣新北地方檢察署檢察官
被      告  陳瑞豐



上列被告因違反洗錢防制法等案件，經檢察官提起公訴（110年
度偵字第18129號），因被告於本院準備程序中，就被訴事實為
有罪之陳述，經告知簡式審判程序之旨，並聽取當事人之意見後
，經本院合議庭裁定由受命法官獨任進行簡式審判程序，本院判
決如下：
    主  文
陳瑞豐犯三人以上共同詐欺取財罪，處有期徒刑陸月。
    事  實
一、陳瑞豐於民國109年12月1日起，參與綽號「頂峰」、「小佑
    」、徐姓男子等人及其他真實姓名年籍不詳之成年人共同組
    成之具有持續性、牟利性、有結構性之詐欺集團犯罪組織（
    所涉參與犯罪組織犯行，另經臺灣高等法院高雄分院以110
    年度金上訴字第185、186號判決），擔任領款車手，意圖為
    自己不法之所有，共同基於3人以上共同犯詐欺取財及洗錢
    之犯意聯絡，由詐欺集團成員於109年12月2日撥打電話予嚴
    秀錦，佯稱為其女蔡佩芷之表姊，急需用錢云云，致蔡佩芷
    經嚴秀錦轉達後陷入錯誤，因而於翌(3)日匯款新臺幣(下同
    )100,000元至不知情之陳芝琴（所涉幫助詐欺犯嫌，另經臺
    灣橋頭地方檢察署檢察官以110年度偵緝字第340號為不起訴
    處分書）申設之中國信託商業銀行帳號000000000000號帳戶
    ，陳瑞豐並依「頂峰」之指示，於同日12時47分許，在新北
    市○○區○○路0段000巷0號統一超商，持前述帳戶提款卡提領
    前述款項後，依「頂峰」之指示至新北市三重區三和路麥當
    勞交付與徐姓男子，以此方式掩飾詐欺贓款之去向，製造金
    錢流向之斷點。
二、案經蔡佩芷訴由新北市政府警察局三重分局報告臺灣新北地
    方檢察署檢察官偵查起訴。
    理  由
一、被告陳瑞豐所犯為死刑、無期徒刑、最輕本刑為3年以上有
    期徒刑以外之罪，於本院準備程序進行中，被告已就被訴事
    實為有罪之陳述，經告知簡式審判程序之旨，並聽取當事人
    之意見後，由本院依刑事訴訟法第273條之1第1項規定，裁
    定進行簡式審判程序。又依刑事訴訟法第273條之2、第159
    條第2項之規定，簡式審判程序不適用傳聞法則有關限制證
    據能力之相關規定，合先敘明。
二、事實認定
　　前述犯罪事實，為被告坦白承認，核與證人即告訴人蔡佩芷
    於警詢中之證詞相符，且有監視器影像擷圖、中國信託商業
    銀行110年6月10日中信銀字第110224839148467號函及檢附
    之陳芝琴客戶資本資料、帳號000000000000號存款交易明細
    及自動化交易LOG資料（偵卷第19、57至61頁）等事證可證
    ，足認被告任意性之自白有相當之證據可佐，與事實相符而
    可採信。本案事證明確，被告犯行足以認定，應予依法論科
    。
三、論罪科刑
（一）核被告所為，是犯刑法第339條之4第1項第2款之3人以3人
      以上共同詐欺取財罪、洗錢防制法第14條第1項之洗錢罪
      。
（二）被告所犯洗錢罪，已於審判中自白，爰依洗錢防制法第16
      條第2項規定減輕其刑。
（三）被告以一行為同時犯洗錢罪、3人以上共同詐欺取財罪，
      屬異種想像競合犯，應依刑法第55條前段規定，應從一重
      論以3人以上共同詐欺取財罪。
（四）被告就本案犯行與「頂峰」、「小佑」、徐姓男子等人間
      ，有犯意聯絡及行為分擔，應論以共同正犯。
（五）刑法第59條之適用：
　　1.按刑法第59條規定犯罪之情狀可憫恕者，得酌量減輕其刑
      ，其所謂「犯罪之情狀」，與同法第57條規定科刑時應審
      酌之一切情狀，並非有截然不同之領域，於裁判上酌減其
      刑時，應就犯罪一切情狀（包括第57條所列舉之10款事項
      ），予以全盤考量，審酌其犯罪有無可憫恕之事由（即有
      無特殊之原因與環境，在客觀上足以引起一般同情，以及
      宣告法定低度刑，是否猶嫌過重等），以為判斷。
　　2.查刑法第339條之4第1項第2款之3人以上共同詐欺取財罪
      法定刑為「處1年以上7年以下有期徒刑，得併科100萬元
      以下罰金」，其法定最低本刑實屬非輕，然被告於本件犯
      行中所擔任之車手角色，實係詐欺集團中位階最低者，除
      被告本案獲取1,500元之報酬外，未見被告有再獲取其他
      不法利益，且本件被害人僅1人，其惡性與集團中之上層
      策畫者及實際實行詐術者相比已顯然較輕，被告未必對於
      詐欺集團之惡性有深刻認識；再衡酌其於本院準備及審判
      程序均坦承犯行，且與告訴人以50,000元調解成立，並已
      給付10,000元，足見被告確有悔意並彌補其犯行所生之損
      害。是本案犯罪情節、惡性及危害社會之程度均較為輕微
      ，本院綜核上情，認尚有情堪憫恕之處，若處法定最低度
      刑責，仍嫌過重，客觀上足以引起一般同情，爰依刑法第
      59條規定，對被告上開所犯之罪減輕其刑。
（六）爰審酌：
    1.犯罪之動機、目的、手段、違反義務之程度及犯罪所生之
      危險或損害：被告尚有相當之工作能力，竟不思以正當途
      徑賺取生活所需，明知當前詐欺集團橫行，政府窮盡心力
      追查、防堵，且大眾傳播媒體更屢屢報導民眾被詐欺之新
      聞，竟於前述時間，以前述方式，擔任車手提款，共同分
      擔詐欺犯行，向被害人詐得財物並轉交上手而加以隱匿，
      共詐得100,000元，被害人1人，被告並獲得1,500元之報
      酬，嗣經警方調閱監視器而循線查獲。
    2.犯罪行為人之生活狀況、品行及智識程度：被告受有高中
      肄業之教育程度，從事過銷售、飯店，自稱因看中國時報
      應徵外勤人員，對方原說是比特幣要跟客人收錢，但做了
      之後發現怪怪的，因此承認犯行，現晚上做保全、白天做
      快遞，約收入約50,000元，已離婚，女兒已結婚，無人需
      要扶養，為被告供述在卷；被告於本案前未曾有任何前案
      紀錄，惟因於109年12月1日起加入本案詐欺集團而涉犯多
      件詐欺及洗錢案件，已經臺灣高等法院高雄分院、臺灣橋
      頭地方法院、臺灣臺北地方法院判決，有臺灣高等法院被
      告前案紀錄表附卷可證，自應考量他案判決之刑度量處適
      當之刑。
    3.犯罪後之態度：被告犯後均坦承犯行，且已與告訴人調解
      成立，並已實際支付部分金額，告訴人表示被告很有誠意
      等一切情狀，量處主文所示之刑。
四、不予宣告沒收之說明：
　　被告供稱其因本案獲得1,500元之報酬，為其犯罪所得，惟
    被告已與告訴人以50,000元調解成立，並已實際給付告訴人
    10,000元，已遠超過其犯罪所得，如再予宣告沒收，自有過
    苛之虞，爰不予宣告沒收。
據上論斷，應依刑事訴訟法第273條之1第1項、第299條第1項前
段，洗錢防制法第14條第1項、第16條第2項，刑法第11條、第28
條、第339條之4第1項第2款、第55條、第59條，刑法施行法第1
條之1第1項，判決如主文。
本案經檢察官林郁璇提起公訴，檢察官彭聖斐到庭執行職務。
中　　華　　民　　國　　111 　年　　3 　　月　　22　　日
                  刑事第十六庭  法　官  時瑋辰
上列正本證明與原本無異。
如不服本判決，應於判決送達後20日內敘明上訴理由，向本院提
出上訴狀 (應附繕本) ，上訴於臺灣高等法院。其未敘述上訴理
由者，應於上訴期間屆滿後20日內向本院補提理由書「切勿逕送
上級法院」。
                                書記官  楊喻涵
附錄論罪科刑法條：
洗錢防制法第14條第1項
有第二條各款所列洗錢行為者，處 7 年以下有期徒刑，併科新
臺幣 5 百萬元以下罰金。
中華民國刑法第339條之4第1項第2款
犯第 339 條詐欺罪而有下列情形之一者，處 1 年以上 7 年以
下有期徒刑，得併科 1 百萬元以下罰金：
二、三人以上共同犯之。